【裁判字號】    89,交上易,224
【裁判日期】    890225
【裁判案由】    過失傷害
【裁判全文】
臺灣高等法院刑事判決                          八十九年度交上易字第二二四號
    上  訴  人  臺灣基隆地方法院檢察署檢察官
    被      告  甲○○
    輔  佐  人  丙○○
右上訴人因被告過失傷害案件，不服臺灣基隆地方法院八十八年度交易字第七十一號
，中華民國八十九年二月二十五日第一審判決（起訴案號：臺灣基隆地方法院檢察署
八十八年度偵字第二四四二號），提起上訴，本院判決如左：
    主  文
原判決撤銷。
甲○○因過失傷害人，處拘役伍拾日，如易科罰金以佰元折算壹日。
    事  實
一、甲○○於民國八十八年三月九日下午三時五十五分許，駕駛車號ＢＵ─二一四六
    號自用小客車，沿基隆市○○路往基隆火車站方向行駛，原應注意汽車行駛至有
    號誌之交岔路口，其行進應遵守燈光號誌之指示，並應注意車前狀況，隨時採取
    必要之安全措施，而依當時雖係雨天、路面濕潤，然係日間有自然光線、路面無
    缺陷、無障礙物、視距良好，並無不能注意之情形，竟疏未注意，於行經忠一路
    與孝一路口之有號誌交岔路口時，疏未注意依該處閃光黃燈之號誌警示，減速接
    近，注意安全，小心通過，又未注意車前狀況，適有自孝一路左轉至忠一路上之
    乙○○○騎乘車號ＫＸＵ─四三六號重型機車，亦疏未依該處閃光紅燈之號誌警
    示，停車再開，且未依規定左轉行至忠一路之最外側可供機車行駛之快車道，而
    逕行左轉於禁行機車之快車道上，甲○○乃一時閃避不及，汽車之左前側車門與
    機車右後方發生擦撞，致乙○○○人車倒地，受有右脛骨粉碎性、開放性骨折併
    軟組織缺損等傷害。
二、案經乙○○○訴由基隆市警察局第一分局移送臺灣基隆地方法院檢察署檢察官偵
    查起訴。
    理  由
一、訊據被告甲○○固坦承在前開時地，駕駛汽車與告訴人乙○○○所騎乘之機車發
    生擦撞，告訴人因之受傷等事實，然否認有何過失，辯稱係告訴人疏未注意車前
    狀況，自汽車左後方追撞，始造成交通事故云云。惟查：
（一）基隆市○○路直行往基隆火車站方向，與孝一路相交路口係設有號誌之交岔路
      口，其中忠一路方向為閃光黃燈、孝一路方向為閃光紅燈；又忠一路為單向行
      車之路段，共設七個車道，每個車道寬三公尺，在安全島右側有三個直行快車
      道，除最右側（下稱右一，據此標準稱呼其餘車道）之外，右二及右三快車道
      上均有禁行機車標示，在安全島左側（即靠近孝一路部分）之右四至右七車道
      均屬左轉車道，有警製道路交通事故調查報告表及所繪現場圖一紙、現場照片
      四張暨被告所提出之現場照片二十張附卷可稽。而本件交通事故之撞擊點在忠
      一路之右三車道一節，為被告及告訴人所不爭，觀諸卷附前開現場圖示，機車
      於事故發生後斜停在右四車道上，路面上留有一條三點五公尺刮地痕，惟該刮
      地痕係由右三車道往右四車道延伸，汽車亦停在右三車道上，因此撞擊點係在
      右三車道上無疑。
（二）按閃光黃燈表示「警告」，車輛應減速接近，注意安全，小心通過；閃光紅燈
      表示「停車再開」，車輛應減速接近，先停止於交岔路口前，讓幹道車優先通
      行後認為安全時，方得續行，此為道路交通標誌標線號誌設置規則第二百十一
      條第一項所明定。駕駛人駕駛汽車，應遵守交通道路交通標誌、標線、號誌之
      指示；汽車行駛時，駕駛人應注意車前狀況及兩車併行之間隔，並隨時採取必
      要之安全措施；又在已劃分快慢車道之道路，重型機車應依據標誌或標線行駛
      ，道路交通安全規則第九十條、第九十四條第三項及第九十九條第一項第二款
      分別定有明文。被告駕駛汽車及告訴人騎乘重型機車均應遵守該項規定，事屬
      當然。
（三）本件事故發生時，被告所駕駛之汽車係左前門部分受損、告訴人之機車則係右
      後方有擦撞痕跡等情，有車損照片二張附卷可憑。而告訴人係受有右脛骨粉碎
      性、開放性骨折併軟組織缺損等傷害，復據醫師驗明，填具診斷證明書一紙在
      卷足憑。本件汽車係左前門與機車右後方發生擦撞，應可認定屬實。至於何以
      發生擦撞一節，被告辯稱係告訴人騎機車自汽車左後方追撞汽車等語，告訴人
      則指訴稱伊機車已完成左轉，直行於忠一路右三車道而遭同向行駛在後，由被
      告所駕駛之汽車自後側右方追撞云云。經查，本件汽車與機車車損情形，經原
      審法官勘驗結果，發現汽車之左前側車身及保險桿均無任何擦撞、碰撞之刮痕
      ，而車輛凹陷程度最深之凹洞位置係在左車門處，凹陷程度往前逐漸縮小，碰
      撞點應在左車門附近，而機車應係右後側受損，另前擋風玻璃、右後照鏡則應
      係機車倒地時受損，右機車右前側板下緣與汽車車門凹洞之最低點高度相當等
      情，有該勘驗筆錄及所攝照片附卷可按（見原審卷一第九十九至一０四頁）。
      因此依照汽車與機車之碰撞點所示，本件不可能如告訴人所訴，汽車在機車同
      向後方行駛而撞及前方直行之機車，而應係機車自汽車左後方駛來，因雙方閃
      避不及，機車於向左偏行時，其右側與汽車左前門發生擦撞，始符事實。
（四）至於前開發生擦撞之原因，被告雖否認有過失，然查，依卷附現場圖所繪，擦
      撞地點在忠一路臨孝一路之路口處，而忠一路上每一車道均寬三公尺，機車行
      至忠一路右三車道時，已穿過四個車道，計十二公尺，較孝一路之道路為寬，
      依此推論，汽車行至該路口時，機車應已進入該交岔路口，是被告行經該路口
      時，應已得見機車自孝一路駛出。惟經本院以此質之，被告竟稱當時未見機車
      自孝一路駛出等語（見本院八十九年六月十三日筆錄），其顯有疏未注意車前
      狀況之過失自明。另依現場圖所示，當時雖未測得剎車痕，然由汽車於事故發
      生後，所停車處距機車倒地處達二十二點三公尺之遠，亦可得見當時被告行車
      速度非慢，被告有行經閃光黃燈之交岔路口，未減速慢行之情事，亦可認定屬
      實。依卷附前開報告表所載，當時雖係雨天、路面濕潤，然係日間有自然光線
      、路面無缺陷、無障礙物、視距良好，被告顯無不能注意之情形，竟疏未注意
      ，終致事故之發生，其就本件事故之發生負有過失甚為明確。又對於本件事故
      發生原因，經送請臺灣省基宜區車輛行車事故鑑定委員會鑑定結果，亦同此認
      定，有臺灣省基宜區車輛行車事故鑑定委員會八十八年五月二十九日基宜鑑字
      第八八二二三號函附偵查卷可憑（至於臺灣省行車事故覆議鑑定委員會八十九
      年一月十五日府覆議字第八八一四七七號函暨所附覆議意見書，以被告當時係
      自路邊起駛疏未注意左側來車，具有過失，核與本院調查之事實不符，不予採
      為不利被告之證據，附此敘明）。被告前開過失行為與告訴人受傷之結果間具
      有相當因果關係，亦可認定。
（五）關於告訴人騎乘重型機車，亦疏未依該處閃光紅燈之號誌警示，停車再開，且
      未依規定左轉行至忠一路之最外側可供機車行駛之快車道，而逕行左轉於禁行
      機車之快車道上，為告訴人所不爭，且有現場圖等為憑，是就本件交通事故之
      發生與有過失。然而，被告只須注意遵守前揭交通安全規則行車，原不致於發
      生本件事故，被害人縱與有過失，仍不因此解免被告應負之過失刑責。
      綜上，本件事證已臻明確，被告犯行堪以認定，應依法論科。
二、核被告所為，係犯刑法第二百八十四條第一項前段之過失傷害罪。原審未予詳查
    細酌，逕以不能證明被告犯罪，而為其無罪之諭知，尚有未洽，公訴人循告訴人
    之請求，上訴意旨以被告確有過失，指摘原判決不當，為有理由，應由本院予以
    撤銷改判。爰審酌被告並無前科紀錄，有其全國前案紀錄表在卷可按，其駕車不
    慎肇事，尚非惡性重大，且其過失程度與告訴人之過失程度相當，及告訴人所受
    傷勢，與被告犯罪後之態度等一切情狀，量處如主文所示之刑，並諭知其易科罰
    金之折算標準。
據上論斷，應依刑事訴訟法第三百六十九條第一項前段、第三百六十四條、第二百九
十九第一項前段，刑法第二百八十四條第一項前段、第四十一條，罰金罰鍰提高標準
條例第一條前段、第二條，判決如主文。
本案經檢察官謝英民到庭執行職務。
中      華      民      國      八十九      年      七    月      十三日
                              臺灣高等法院刑事第五庭
                                  審判長法  官  曾  德  水
                                        法  官  趙  功  恆
                                        法  官  林  立  華
不得上訴
附錄：本判決論罪科刑法條全文
刑法第二百八十四條第一項前段：
因過失傷害人者，處六月以下有期徒刑、拘役或五百元以下罰金。
（罰金額度已提高為十倍）


司法院資訊處製作；財團法人民間司法改革基金會備份。
